【裁判字號】    98,上重訴,21
【裁判日期】    980710
【裁判案由】    殺人等
【裁判全文】
臺灣高等法院刑事判決                98年度上重訴字第21號
上  訴  人  臺灣桃園地方法院檢察署檢察官
上  訴  人
即  被  告  丙○○
選任辯護人  陳崇善律師
上  訴  人
即  被  告  甲○○
選任辯護人  陳俊隆律師
上列上訴人因被告等殺人等案件，不服臺灣桃園地方法院97年度
重訴字第62號，中華民國98年3月19日第一審判決（起訴案號：
臺灣桃園地方法院檢察署97年度偵字第20968號），提起上訴，
本院判決如下：
    主  文
上訴駁回。
    事  實
一、甲○○前於民國96年間因妨害兵役案件，經臺灣宜蘭地方法
    院96年度易字第626號判決判處有期徒刑3月確定，於97年5
    月19日易科罰金執行完畢。
二、丙○○與林雅娟原係位於桃園縣蘆竹鄉○○路○段338號「南
    亞電路板（原判決漏載「板」，應補正）股份有限公司」（
    以下簡稱「南電公司」）同事關係，期間二人雖曾一度交往
    後分手，惟雙方仍有金錢借貸關係及感情糾葛。於97年9 月
    14日晚間丙○○撥打電話與林雅娟聯絡，表示欲商討債務問
    題，並與林雅娟約定於97年9月14日晚間11時30分許在南電
    公司外之榕樹下見面；期間丙○○亦與甲○○電話聯繫，要
    甲○○至桃園向其拿取所積欠之車款新台幣（下同）2萬元
    ，甲○○即駕駛車號0393-MU號之自用小客車搭載其女友丁○○至丙○○當時住處即桃園縣中壢市○○街30之16號12樓
    ，然丙○○卻向甲○○要求延期給付車款後，即於同日晚間
    11時10分許駕駛車號4611-TN號自用小客車離開其住處，而
    甲○○則駕駛車號0393-MU號自用小客車搭載丁○○尾隨在
    後，於同日晚間11時40分許，丙○○抵達與林雅娟約定之地
    點（即南電公司門口），林雅娟即乘坐在丙○○所駕車輛副
    駕駛座處後，丙○○即駕車搭載林雅娟駛離南電公司，原停
    車於南電公司外路邊之甲○○亦駕駛上開車輛搭載丁○○在
    後跟隨，丙○○原欲搭載林雅娟至其當時住處，於翌（15）
    日凌晨0時15分許，行經桃園縣中壢市○○○路與長春五路
    口時，丙○○思及其為有婦之夫，將林雅娟深夜帶入家中，
    恐滋閒言，便將車輛在該處路邊暫停，斯時甲○○亦停車在
    其後約二、三車身處，丙○○旋向林雅娟提出要求給付款項
    ，然遭林雅娟拒絕，二人發生爭執，丙○○盛怒之下，明知
    其猛力掐扼他人頸部可能發生斷氣死亡之結果，竟仍基於雖
    殺死林雅娟，亦不違反其本意之不確定殺人故意，雙手猛力
    往林雅娟頸部掐扼，林雅娟雖以手拍打丙○○，但丙○○仍
    將林雅娟壓制在所駕駛之上開自用小客車駕駛座與副駕駛座
    中間，並持續用力勒住林雅娟頸部，至林雅娟身體沒有動作
    時方止，使林雅娟頸靜脈完全閉塞，靜脈回流受阻，造成血
    液蓄留在頭頸部，因缺氧而窒息死亡，而林雅娟死亡結果亦
    不違反丙○○本意。
三、林雅娟氣絕後，丙○○驚慌下，乃下車對當時亦停車在該處
    後方之甲○○：「我勒了她（林雅娟），她現在不動了」等
    語，丙○○竟基於遺棄屍體之犯意（丙○○遺棄屍體部分之
    上訴，業經丙○○撤回上訴），要求甲○○帶同其至宜蘭山
    區丟棄林雅娟之屍體，甲○○竟基於幫助丙○○遺棄屍體之
    犯意而應允，甲○○即駕車搭載丁○○（無證據證明丁○○
    亦有幫助遺棄屍體之犯意）在前方引領丙○○所駕駛車輛（
    其上載有林雅娟屍體），前往宜蘭附近山區，於同日凌晨2
    時30分許，其等抵達宜蘭縣大同鄉地熱谷山區○道路口，甲○○因害怕不敢進入山區而停車，並告知丙○○自行將車開
    入清水橋東側農宜三46產業道路，而甲○○、丁○○即在該
    處等候，丙○○乃自行開車至農宜三46產業道路約1公里處
    ，丙○○見當晚因颱風來襲風強雨大，已無法再將車開更深
    入山區，即開門下車，並將林雅娟屍體抱下車遺棄在該處山
    溝邊後，而駕車返回甲○○、丁○○等候處，並要求甲○○
    帶領其至宜蘭市區。
四、丙○○在林雅娟死亡後，於林雅娟所攜皮包內發覺有中國信
    託、郵局、復華銀行及土地銀行等4張金融卡，且其中一張
    金融卡上發現載有金融卡密碼，竟意圖為自己不法之所有，
    要求甲○○帶領至宜蘭市區之金融機關自動櫃員機提領款項
    （無證據證明甲○○有以不正方法由自動付款設備取得他人
    之物之犯意聯絡），丙○○乃於附表一所示時間，接續持林
    雅娟所有如附表一所示金融機關金融卡，至如附表一所示地
    點之自動櫃員機，輸入依前開方式取得之金融卡密碼，使自
    動提款機誤認其為有權提領之人，自林雅娟如附表一所示帳
    戶內提領如附表一所示金額之現金共7次得手。其後丙○○
    復與廖文生共同基於意圖為自己不法之所有之犯意聯絡（廖
    文生所涉違法由自動提款設備取得他人之物罪部分，業經原
    審法院以98年度簡字第38號判決判處有期徒刑2月），由丙○○駕駛車號1590-PQ號之自用小客車搭載廖文生，於附表
    二所示時間，接續推由廖文生持林雅娟所有如附表二所示金
    融機關，至如附表二所示地點之自動櫃員機，輸入依前開方
    式取得之金融卡密碼，使自動提款機誤認其為有權提領之人
    ，自林雅娟如附表二所示帳戶內提領如附表二所示金額之現
    金共2次得手。
五、嗣因林雅娟家屬發覺林雅娟未返家始報警處理，經警循線偵
    查，而廖文生於同年9月23日下午2時許，對於其上開未遭有
    偵查權限之公務員發覺之犯罪，前往台北縣政府警察局板橋
    分局自首其以不正方法由自動付款設備取得他人之物犯行，
    並告發丙○○恐涉有殺人犯罪，另經警比對宜蘭縣政府警察
    局三星分局於同年9月16日在上開山溝發覺之林雅娟屍體，
    而偵悉上情。
六、案經內政部警政署刑事警察局移送暨桃園縣政府警察局蘆竹
    分局報告臺灣桃園地方法院檢察署檢察官偵查起訴。
    理  由
甲、證據能力部分
一、關於卷附被告丙○○於實施測謊鑑定後所書立之自白書，以
    及證人即警員戊○○於原審法院審理時有關「見聞被告丙○○於實施測謊鑑定後書立卷附自白書之情形」等節，均有證
    據能力：按92年2月6日修正公布，同年9月1日施行之刑事訴
    訟法，已酌採英美法系之傳聞法則，於第159條第1項明定被
    告以外之人，於審判外之言詞或書面陳述，除法律有規定者
    外，不得作為證據，用以保障被告之反對詰問權。至於被告
    對其本人審判外所為不利於己之陳述，並無保障其反對詰問
    之問題，故被告於審判外所為不利於己之陳述，並無傳聞法
    則之適用，仍得為證據。證人以聞自被告在審判外所為不利
    其本人之陳述作為內容而為之轉述，本質上等同於被告審判
    外之自白或其他不利於己之陳述，基於同一法理，亦不生對
    證人詰問之問題，自無傳聞法則之適用，其得否為證據，應
    恃其是否具備任意性與真實性以為斷，依刑事訴訟法第156
    條第2項，仍應調查其他必要之證據，以察其是否與事實相
    符（最高法院97年度台上字第1836號、第3500號、第3880號
    、96年度台上字第402號、第1041號判決意旨參照；本院97
    年度法律座談會刑事類第29號提案結論參照）。是本件被告
    丙○○於實施測謊鑑定後書立卷附自白書（見偵查卷二第92
    頁），雖係其審判外之自白及不利於己之陳述，本即無傳聞
    法則之適用，則證人即警員戊○○以聞自被告丙○○在審判
    外所為不利其本人之上開陳述作為內容而為之轉述，自亦無
    傳聞法則之適用。又關於被告丙○○出具該自白書之情形，
    證人即警員戊○○於原審法院審理時中證稱：係員警告知其
    斟酌本身情況，據實來陳述，對案情方有助益，而由被告丙○○自行書寫，不是伊唸被告丙○○寫的，且其當時精神狀
    況係正常等語（見原審法院卷第171頁），堪認被告丙○○
    上開自白自具任意性。至被告丙○○嗣後固否認上該自白書
    內容之真實性，惟其於檢察官訊問時稱：係員警唸伊寫云云
    （見偵查卷二第119頁）；於原審法院準備程序時則稱：不
    記得在什麼情況下寫這自白書云云（見原審法院卷第110頁
    ），前後所辯不一，顯非可採。況參諸被告丙○○所書自白
    書之內容所載：「當天我與林雅娟在車上談到債務問題，因
    為後來起爭執，主要因為談到錢與感情的事情，我一時氣憤
    就動手把林雅娟勒昏（不確定有無死亡），當時我很緊張，
    就叫停在車後的甲○○下車過來，我下車跟他說：『我勒了
    她，她現在不動了。』就叫他帶我去宜蘭山區棄屍，然後他
    開車帶我往宜蘭大同山區，到了山區○○○路，他說會怕，
    叫我自己開進去，我進去開到沒路，就把人放在溝旁邊，就
    開出來」等語，就其細節部分均清楚交代，而依卷附內政部
    警政署刑事警察局97年11月6日刑鑑字第0970171702號鑑定
    書所載（見偵查卷二第89頁），本件對被告丙○○實施測謊
    問題分別為「本案在棄屍現場的歹徒共有幾人」、「本案在
    案發前有和你討論或計劃殺害林雅娟的有幾個人」，並非針
    對被告甲○○是否有共同或幫助遺棄屍體，然被告丙○○上
    開自白書就被告甲○○何時知悉其殺害林雅娟，及如何引領
    其遺棄屍體等，僅為親身經歷者方知悉之情節，均完整陳述
    ，堪認與事實相符。是卷附被告丙○○於實施測謊鑑定後所
    書立之自白書，以及證人即警員戊○○於原審法院審理時有
    關「見聞被告丙○○於實施測謊鑑定後書立卷附自白書之情
    形」等節，均有證據能力。
二、關於證人丁○○於警詢中所述，為審判外陳述，無證據能力
    ：按被告以外之人於審判外之言詞或書面陳述，除法律有規
    定者外，不得作為證據，刑事訴訟法第159條第1項定有明文
    。查證人丁○○於警詢時所為之陳述，本質上即屬證人，經
    核不符合刑事訴訟法第159條之2、第159條之3、第159條之5
    等規定，應無證據能力。
三、證人廖文生、丁○○於檢察官訊問時所為之證述，有證據能
    力：按被告以外之人於偵查中向檢察官所為之陳述，除顯有
    不可信之情況者外，得為證據，刑事訴訟法第159條之1第2
    項定有明文。查證人於檢察官訊問時所為之證述，查無顯不
    可信之情況，依前開規定，得為證據，且經具結以擔保其證
    詞之真實性及憑信性，而被告等及其辯護人並不爭執其等證
    述之證據能力，另原審法院審理時亦傳喚證人丁○○到庭使
    被告等及其辯護人有行使反對詰問權之機會，是其等於檢察
    官訊問時所為之證述，自具有證據能力。
四、證人即被告丙○○於檢察官訊問時關於被告甲○○是否涉犯
    遺棄屍體犯行部分之證述，有證據能力：按被告以外之人於
    偵查中向檢察官所為之陳述，除顯有不可信之情況者外，得
    為證據，刑事訴訟法第159條之1第2項定有明文。查證人丙○○於檢察官訊問時關於被告甲○○是否涉犯遺棄屍體犯行
    部分之證述，對被告甲○○而言，本質上係屬證人，而就被
    告丙○○以證人身分所為陳述之偵查筆錄製作之原因、過程
    及其功能等加以觀察其信用性，查無顯不可信之情況，另原
    審法院審理時亦以其為證人使被告甲○○及其辯護人有行使
    反對詰問權之機會，是證人即被告丙○○於檢察官訊問時所
    為之上開證述，自具有證據能力（至其證明力如何，是否可
    採信，為另一問題）。辯護人陳俊隆律師主張被告丙○○於
    警詢、偵查關於甲○○部分之陳述沒有證據能力云云，自非
    可採。
乙、認定事實之理由及依據：
一、被告丙○○殺人、遺棄屍體部分：
  (一)上揭犯罪事實，業據上訴人即被告丙○○於原審及本院審理
    時坦承不諱，而被害人林雅娟確係窒息死亡，業經臺灣宜蘭
    地方法院檢察署檢察官率同檢驗員相驗屬實，有勘驗筆錄、
    相驗屍體證明書各1份等在卷足憑。本件經解剖鑑定結果係
    認被害人林雅娟死因研判為扼頸、死後落水，導致窒息而死
    亡，死亡方式為「他殺」等情，亦有法務部法醫研究所（97
    ）醫鑑字第0971101905號鑑定報告書一份附卷可稽（見偵查
    卷二第109至114頁）。又本件經警自被告丙○○所駕駛車號
    4611-TN號自用小客車駕駛座椅背上採得血跡棉棒，經送內
    政部警政署刑事警察局法醫室鑑驗結果，與被害人林雅娟之
    DNA-STR型別相同；而警方自上開車輛駕駛座車門手把內側
    採得指紋經內政部警政署刑事警察局指紋室比對結果，與被
    告丙○○指紋卡之指紋相符，有卷附桃園縣政府警察局蘆竹
    分局以97年12月4日蘆警分刑字第0971116568號函檢送勘察
    報告1份（含刑案現場照片10張）、內政部警政署刑事警察
    局97年10月23日刑醫字第0970150827號鑑驗書1份及內政部
    警政署刑事警察局97年11月17日刑紋字第0970173965號鑑驗
    書1份可稽（見原審法院卷第74至85頁。另臺灣桃園地方法
    院檢察署承辦檢察官飭警帶同被告丙○○至現場模擬犯案過
    程，經核與被告丙○○所陳上開殺人、遺棄屍體情節相符，
    此亦有現場模擬翻拍照片52張在卷可參（見原審法院卷第88
    至100頁）。是本件被害人林雅娟確係遭被告丙○○徒手勒
    斃者無疑。又本件被害人林雅娟之屍體係於97年9月16日下
    午2時許在宜蘭縣三星鄉清水橋東側農宜三46產業道路遭人
    發現報案，有宜蘭縣政府警察局三星分局處理相驗案件初步
    調查報告暨報驗單1紙及照片16張在卷可稽（見偵查卷第91
    、94至101頁），亦堪認被害人林雅娟之屍體確係遭人遺棄
    。
  (二)按刑法關於犯罪之故意，係採希望主義，不但直接故意，須
    犯人對於構成犯罪之事實具備明知及有意使其發生之兩個要
    件，而間接故意，須犯人對於構成犯罪之事實預見其發生，
    且其發生不違背犯人本意始可成立。又刑法上所謂過失，指
    無犯罪故意，因欠缺注意致生犯罪事實者而言。故是否過失
    ，應以對於其行為之結果有無認識為標準，若明知有此結果
    ，而悍然為之，自不得謂係過失，最高法院22年上字第4229
    號、50年台上字第1690號判例意旨可供參照。次按一般人之
    生理現象，短暫時間無法呼吸或停止呼吸，尚不至有死亡之
    結果發生，必長時間無法呼吸致生窒息之結果，始有致死之
    可能；被告丙○○雖於原審法院準備程序時一度辯稱：伊沒
    有殺害林雅娟的犯意，伊當時沒有要致林雅娟於死云云。惟
    其於原審法院審理時已供稱：伊勒住林雅娟脖子的過程，手
    都沒有鬆開過，直到林雅娟沒有動時才鬆開等語（見原審法
    院卷第142頁）。而認定被告是否有殺人之故意，除其供述
    外，仍應參酌各項客觀證據以為認定。而徵諸人體之頸部，
    係人類呼吸通道，為人身之要害，如徒手勒壓頸部將足致人
    窒息死亡，應為一般人所明知之常識，被告丙○○實難委為
    不知，且衡以被告丙○○係已經事之成年男子（於案發時已
    滿28歲），具有相當常識及辨別力，則其對此以手肘勒扼被
    害人頸項，可能令人斷氣而死亡之事實，顯然預見其發生至
    明。詎其猶以強扼被害人林雅娟頸部，且持續用力壓迫，致
    被害人林雅娟窒息未再有任何動作始放手，則被告丙○○強
    扼被害人林雅娟頸部而容任被害人林雅娟呼吸完全停止終至
    死亡，此益徵被告丙○○確已預見被害人死亡事實之發生，
    而其死亡並不違背本意，其確有殺人之不確定故意，應堪認
    定。辯護人為被告丙○○辯護稱：被告沒有殺人故意，當時
    被告因為驚慌失措，沒有採取必要的救助，這部分被告也有
    責任，但他與被害人間是男女朋友關係，他沒有要殺害她的
    想法云云，與事實不符，不足採信。
  (三)綜上各情相互參證，被告丙○○確有殺人、遺棄屍體之犯意
    ，並確有實施殺人、遺棄屍體之構成要件行為無訛，此部分
    事證明確，被告丙○○殺人、遺棄屍體犯行，洵堪認定。
二、被告甲○○幫助遺棄屍體罪部分：
    訊據上訴人即被告甲○○固坦承其於上揭時間駕車尾隨被告
    丙○○至桃園縣中壢市○○○路與長春五路口，其後再引領
    被告丙○○前往宜蘭大同附近山區，最後再帶被告丙○○至
    宜蘭市區之金融機構自動櫃員機提錢之事實，惟矢口否認有
    何幫助遺棄屍體犯行，辯稱：伊當時不知道被告丙○○殺害
    林雅娟，伊不知道被告丙○○至宜蘭山區時，其所駕駛車內
    載有林雅娟之屍體，亦不知被告丙○○要去遺棄屍體云云；
    辯護人為被告甲○○辯護稱：甲○○案發當天是去桃園跟被
    告丙○○收取債務，是丙○○尾隨甲○○回宜蘭，當天甲○○不知道車上的東西是什麼云云。。經查：
  1.被告丙○○駕車自桃園縣中壢市○○○路與長春五路口離去
    欲前往宜蘭山區時，其已殺害被害人林雅娟，業據證人即被
    告丙○○於檢察官訊問及原審法院審理時陳明，復有上揭卷
    證可佐，且為被告甲○○所不爭執，此部分之事實即可認定
    。
  2.被告丙○○於本件實施測謊鑑定後，於證人即員警戊○○面
    前書寫自白書，該自白書並載明「當天我與林雅娟在車上談
    到債務問題，因為後來起爭執，主要因為談到錢與感情的事
    情，我一時氣憤就動手把林雅娟勒昏（不確定有無死亡），
    當時我很緊張，就叫停在車後的甲○○下車過來，我下車跟
    他說：『我勒了她，她現在不動了。』就叫他帶我去宜蘭山
    區棄屍，然後他開車帶我往宜蘭大同山區，到了山區○○○
    路，他說會怕，叫我自己開進去，我進去開到沒路，就把人
    放在溝旁邊，就開出來」等語，有該自白書附卷可稽（見偵
    查卷二第92頁），且被告丙○○於該自白書內容之上開陳述
    具任意性及真實性，已如前述；況被告丙○○於書立該自白
    書時已坦承其本身犯行，若非其確有上情，被告丙○○實無
    虛構此節之必要，再參諸被告丙○○於原審法院審理時亦證
    稱：伊殺害林雅娟後走近甲○○車輛那邊，伊那時腦筋一片
    空白，伊有講發生事情了，叫甲○○不要多問，請甲○○帶
    伊去宜蘭的山區等語（見原審法院卷第151、152頁），堪認
    被告丙○○上開自白書內容應與事實相符，而可採信。
  3.至被告甲○○雖以前詞置辯，證人即被告丙○○、證人丁○○於檢察官訊問及原審法院審理時亦證稱：當時被告丙○○
    要被告甲○○帶其去宜蘭山區時，並未告知原因，要被告甲○○不要問那麼多云云。惟查：
  (1)關於本件被告甲○○帶同被告丙○○至宜蘭山區之經過，被
    告甲○○於警詢中稱：當時丙○○下車走到伊車邊，伊很不
    高興地問丙○○中山高速公路怎麼走，伊要回去了，結果丙○○帶伊到中山高速公路後，丙○○反而先駕車上中山高速
    公路離去；後來伊在雪山隧道沿途發現丙○○跟在後面，下
    礁溪交流道時伊停在路邊，丙○○也停在伊車後面，伊接到
    丙○○的電話，問大同山區走麼走，並要伊別問那麼多，伊
    開車帶丙○○到大同山區，伊搖下車窗要丙○○過來，即告
    訴丙○○這條路上就是往大同山區，伊要走時，丙○○要伊
    在那裡等，約20幾分鐘後，丙○○駕車返回伊等候處下車要
    伊引領至高速公路，到了高速公路路邊，丙○○又要伊帶其
    去市區領錢云云（見偵查卷一第23、24頁）；於檢察官訊問
    時稱：當天伊與丁○○去桃園找丙○○講車子的事……之後
    丙○○要伊跟著走，開了十幾分鐘，丙○○就停下來，伊跟
    丙○○說要帶伊去中山高速公路，之後丙○○也跟著伊，在
    雪山隧道內發現有車跟著伊等，下交流道橋下伊停車問丙○○，丙○○問伊大同山區怎麼走，伊問丙○○這麼晚要去那
    邊做什麼，丙○○要伊不要問那麼多，後來伊就報路，帶丙○○到路口，跟丙○○說一直上去就是了，風雨很大，伊就
    下山，看到車後有車，結果是丙○○；丙○○問伊怎麼回高
    速公路，伊帶丙○○到橋下，丙○○又問伊哪裡可以領錢，
    伊就帶丙○○去領云云（見偵查卷二第24、25頁）；又稱：
    當晚丙○○停車約10幾分鐘，後來是丙○○過來，伊就跟丙○○說要回家，問丙○○高速公路怎麼走，丙○○就帶伊上
    高速公路，丙○○自己也有上交流道，伊自己往前開；丙○○沒有告知伊去宜蘭的原因，伊只有叫丙○○帶伊上高速公
    路，到雪山隧道裡面發現有車跟近，丁○○說好像是丙○○
    開的車；下交流道後伊停車，丙○○下車過來，問伊到宜蘭
    三星的路，伊問丙○○，丙○○就說幹嘛問那麼多，伊帶丙○○到地熱谷附近云云（見偵查卷二第71、72頁）。依被告
    甲○○所供，當晚係被告甲○○要被告丙○○帶其至中山高
    速公路，在雪山隧道時才發現被告丙○○跟在後面，下礁溪
    交流道時被告丙○○才要其帶領至宜蘭山區，而至地熱谷，
    被告丙○○才自行駛入，至於其後是否有等候被告丙○○駛
    出，被告甲○○則前後所述不同。
  (2)被告丙○○於檢察官訊問時證稱：伊與林雅娟有爭執並拉扯
    ，伊只是掐著林雅娟脖子，當時伊很害怕，要問伊朋友（指
    甲○○）能不能帶伊去宜蘭山區；去宜蘭是甲○○帶伊去的
    ；伊停在路邊時，甲○○也跟著一起停在路邊，但伊沒有下
    車詢問，伊停留十幾二十分鐘，後來伊下車問甲○○可否帶
    伊去宜蘭；甲○○本來要伊帶其去高速公路，是上高速公路
    後，伊害怕不知道要放那邊（指棄屍），那時候甲○○先走
    ，伊想一想後還是去找甲○○，在雪山隧道看到甲○○的車
    ，下交流道以後甲○○停車等伊，伊就請甲○○帶伊去郊區
    ；伊說要到山區，甲○○帶伊去地熱谷，甲○○說上面就是
    ，伊就自行開車上山；去山區的目的伊叫甲○○不要問那麼
    多云云（見偵查卷二第21、22頁）；於原審法院審理時先證
    稱：甲○○很生氣的問伊為何這麼久，並且要伊明天自己拿
    錢給他，甲○○就走了；後來伊覺得腦袋一片空白，伊就盲
    目的跟著甲○○；地熱谷是伊下交流道後才跟甲○○講的，
    伊下車問甲○○，可否帶伊去宜蘭，那時候甲○○可能沒有
    聽到，伊是一直跟著甲○○，然後到雪山隧道伊鳴按喇叭之
    後，這時候甲○○知道伊在後面，但是伊沒有跟得很近；伊
    是在下交流道後，停在甲○○前面，請甲○○帶伊去郊區，
    甲○○問伊要做什麼，伊說不要問這麼多，然後甲○○就帶
    伊去地熱谷；伊有下車走近甲○○的車輛那邊，伊有講發生
    事情了，叫甲○○帶伊去宜蘭山區，但是甲○○沒有回伊話
    ，然後就走了；伊記得那時候伊是下車對甲○○講，叫甲○○帶伊去宜蘭大同山區，甲○○問伊有什麼事情，伊對甲○○說不要多問，後來甲○○就開車在前方引導帶伊去；甲○○帶伊去大同山區之後，叫伊自己上去，伊有請甲○○等一
    下云云（見原審法院卷第143至145頁）。依證人即被告丙○○上開所稱，則被告丙○○於勒斃林雅娟後，曾告知被告甲○○發生事情，並請被告甲○○帶其至宜蘭，但被告甲○○
    隨即離去，之後其即跟著被告甲○○，到雪山隧道時方按喇
    叭讓被告甲○○知悉其尾隨在後，下交流道後，再要求被告
    甲○○帶領至山區，至地熱谷附近，其方自己往前駛入，並
    要被告甲○○在此處等候。
  (3)證人丁○○於檢察官訊問時證稱：伊與甲○○大約是在10時
    許一起到桃園，是到丙○○住處，講車子過戶跟錢的事，之
    後伊等就要丙○○帶伊等上高速公路，之後伊等就到一處工
    廠附近，該處旁邊有便利商店，伊與甲○○就去便利商店買
    東西吃，後來就繼續跟丙○○的車；有短暫停車，丙○○下
    車過來跟伊等講話，那時候伊等詢問丙○○在幹嘛，丙○○
    說要拿錢給伊等，之後伊等沒拿到錢，伊等要回去，丙○○
    就帶伊等上高速公路；後來伊等下頭城交流道沒多久，發現
    丙○○跟著伊等，伊等不知道丙○○跟在後面，因為上高速
    公路之後是各走各的；丙○○下車問伊等到大同山區怎麼走
    ，甲○○一直問丙○○颱風天要幹什麼，丙○○回伊等不要
    問這麼多，伊等就告訴丙○○路怎麼走，並帶丙○○去，到
    了三星地熱谷，丙○○就自己開上去，伊等自己在路口慢慢
    開，丙○○在上面不知道做什麼，約10至20分鐘後，丙○○
    下來的時候又遇到伊等，問伊等宜蘭市有無提款機，伊等就
    帶丙○○去，丙○○就下車領錢，之後丙○○就回桃園了云
    云（見偵查卷二第15至16頁）；又稱：當天伊與甲○○都在
    車上，是丙○○過來找伊等，在雪山隧道時好像有看到丙○○的車，一直到下頭城交流道才遇到丙○○；伊等停在路邊
    ，丙○○問伊等大同山的路線，伊等問丙○○說上山的原因
    ，丙○○要伊等不要問那麼多，伊等有帶丙○○上去，到一
    條可以到地熱谷的地方，伊等就慢慢開走了云云（見偵查卷
    二第72、73頁）；於原審法院審理時證稱：不清楚丙○○有
    無開車跟在伊等後面，當伊與甲○○發現丙○○時是在雪山
    隧道裡面時才發現；伊與甲○○下頭城交流道，是丙○○過
    來跟伊等講話的，丙○○問宜蘭山區怎麼走，丙○○叫伊與
    甲○○不要問這麼多，後來伊與甲○○就帶丙○○到三星地
    熱谷，之後告訴丙○○那一條路上去就是了，而伊與甲○○
    在路邊一直吵架，沒有跟上去；停在路邊時，丙○○有下來
    對甲○○說話，丙○○對甲○○講話之後，其與被告甲○○
    即開車掉頭就走了云云（見原審法院卷第178、179、183頁
    ）。依證人丁○○上開所證，在雪山隧道時才發現被告丙○○跟在後面，下頭城交流道時被告丙○○才要被告甲○○帶
    領至宜蘭山區，而至地熱谷，被告丙○○才自行駛入，其與
    被告甲○○即離去，然就駛至高速公路前之情形，則或稱當
    晚係被告甲○○要被告丙○○帶其至中山高速公路，或稱被
    告甲○○與被告丙○○講完話後即自行掉頭離去。
  (4)綜觀被告甲○○、證人即被告丙○○及證人丁○○上開所述
    ，姑不論被告甲○○、證人丁○○前後所述已有不一，且其
    三人就本件被告丙○○勒斃林雅娟後，被告甲○○搭載證人
    丁○○駛往高速公路之原因及經過、在高速公路（即雪山隧
    道附近）如何發現被告丙○○尾隨、被告甲○○在何交流道
    停車與被告丙○○談話，乃至被告甲○○帶領被告丙○○至
    宜蘭山區後由被告丙○○自行駛入後，被告甲○○是否在該
    處等候等節，均係其等親身經歷，然三人所陳彼此竟差異甚
    大，實非無疑。
  (5)又本件被告甲○○搭載證人丁○○由宜蘭至桃園縣中壢市被
    告丙○○住處，其原因既係欲向被告丙○○索取車款，惟被
    告丙○○由其住處離去時，並未交付車款，甚至向被告甲○○央請延期給付，則被告甲○○實已知其收取車款目的無法
    達到，本即無理由在此颱風夜裡，尚尾隨被告丙○○駛往南
    電公司，再跟著被告丙○○停在路邊十餘分鐘；況被告甲○○既得在無人引導下由宜蘭至桃園，並抵達被告丙○○住處
    ，則其欲返回宜蘭時，自行返回亦當無何困難，且被告丙○○從住處離開時，亦非逕往高速公路，而係費時往返各處，
    則被告甲○○竟一再推稱不知原因，只是單純要被告丙○○
    帶領其至高速公路，已不合情理；再者，被告甲○○搭載證
    人丁○○駛入高速公路而往宜蘭時，並未順利向被告丙○○
    取得欲收取之款項，衡情心中理應至為不滿，況被告丙○○
    要求被告甲○○引領前往處為地處偏僻之山區，且又值颱風
    深夜，常人均覺有異，被告甲○○豈有僅因被告丙○○要其
    不要多問，即帶領被告丙○○前往宜蘭山區之理？是被告甲○○上開所辯，及證人即被告丙○○、證人丁○○上開所證
    ，均顯不合常理。
  (6)綜上，被告甲○○上開所辯，顯係卸責之責；而證人即被告
    丙○○、證人丁○○上開所證，亦係迴護被告甲○○之詞，
    ，均不足採信。
  4.按刑法上之幫助犯，係以幫助他人犯罪之意思，對於正犯資
    以助力，而未參與實施犯罪行為者而言（最高法院49年台上
    字第77號判例意旨參照）。本件被告甲○○於被告丙○○遺
    棄被害人屍體之過程中，僅駕車引導被告丙○○至宜蘭縣山
    區（大同鄉地熱谷附近），且在被告丙○○依被告甲○○指
    示自行駕車沿清水橋東側農宜三46產業道路而駛至農宜三46
    產業道路約一公里處山溝邊遺棄林雅娟屍體時，被告甲○○
    均停留於宜蘭縣大同鄉地熱谷山區省道，並未隨同被告丙○○進入上開遺棄林雅娟屍體地點，於被告丙○○棄屍後，復
    引領被告丙○○駕車返回宜蘭市區外，並未實施任何遺棄屍
    體之積極行為，除據被告甲○○供述外，並經證人即同案被
    告丙○○、證人張瑄耘於原審法院審理時證述明確，足見被
    告甲○○並未參與實施遺棄屍體之構成要件行為；且被告甲○○與被告丙○○間並未商議計畫如何棄置被害人屍體、棄
    置於何處等遺棄屍體罪之構成要件主要事項。是被告甲○○
    與被告丙○○間，就遺棄屍體之犯行，固無犯意之聯絡，然
    被告甲○○係基於幫助之意思，協助被告丙○○遺棄被害人
    林雅娟之屍體無誤。
  5.綜上所述，被告甲○○幫助遺棄屍體之犯行，事證明確，犯
    行洵堪認定。
三、被告丙○○以不正方法由自動付款設備取得他人之物部分：
    上揭犯罪事實，業據被告丙○○坦承不諱，且據證人即同案
    被告廖文生於檢察官訊問時就附表二犯行證述明確，並有被
    害人林雅娟所有蘆竹錦興郵局帳號000000-0000000-0號帳戶
    交易明細表、中國信託銀行帳號000000000000帳戶存摺內頁
    、復華銀行帳號0000000000000帳戶存摺內頁及台灣土地銀
    行帳號000000000000帳戶存摺內頁各1份（見偵查卷一第145
    、149至151頁）、卷附自動櫃員機監視錄影翻拍照片68張可
    佐（見偵查卷一第152至168頁、第170頁至187頁）。被告丙○○自白與事實相符，堪予採信，被告丙○○以不正方法由
    自動付款設備取得他人之物事證明確，犯行堪予認定。
四、本件被告丙○○、甲○○上開犯行明確，均應依法論科。
五、論罪科刑：
  (一)核被告丙○○就事實欄二所為，係犯刑法第271條第1項之殺
    人罪；就事實欄三所為，係犯刑法第247條第1項之遺棄屍體
    罪；就事實欄四所為，係犯刑法第339條之2第1項以不正方
    法由自動付款設備取得他人之物罪。核被告甲○○就事實欄
    三所為，係犯刑法第247條第1項之遺棄屍體罪之幫助犯。又
    被告甲○○以幫助被告丙○○遺棄被害人林雅娟屍體之意思
    ，參與實施犯罪構成要件以外之行為，應成立遺棄屍體罪之
    幫助犯，並依法減輕其刑。公訴人認被告丙○○、甲○○就
    遺棄屍體罪部分成立共同正犯，尚有未洽。又刑事訴訟法第
    300條所謂變更法條，係指罪名之變更而言。若僅行為態樣
    有正犯、從犯之分，即無庸引用刑事訴訟法第300條變更檢
    察官起訴之法條（最高法院96年度台上字第2061號判決意旨
    參照，另最高法院97年度台上字第202號判決意旨亦採相同
    見解），是本件即無變更起訴法條之問題，附此敘明。
  (二)按刑法上之接續犯，係行為人主觀上就同一犯罪構成事實，
    以單一行為之數個舉動接續進行，以實現一個犯罪構成要件
    ，侵害同一法益，客觀上亦認係實行一個犯罪行為，屬實質
    上之一罪（最高法院97年度台上字第1977號判決意旨參照）
    。被告丙○○就附表一所示時地7次盜領存款行為，及附表
    二所示時地2次盜領存款行為，均係於密切接近時間、地點
    接續實施，侵害同一法益，各行為之獨立性極為薄弱，依社
    會一般觀念，在時間差距上，難以強行分開，應視為數個舉
    動接續施行，為接續犯，各論以一罪。至公訴人雖認被告丙○○全部（即附表一、二）盜領存款行為均係接續犯，惟查
    被告丙○○就附表一所示時地7次盜領存款行為地點，均係
    在宜蘭市區，且由被告甲○○所帶領下至如附表一所示各金
    融機關自動櫃員機領取；而附表二所示時地2次盜領存款行
    為地點則均係在台北縣新店市，且係由丙○○駕駛車號1590
    -PQ號之自用小客車搭載廖文生前往如附表二所示各金融機
    關自動櫃員機由廖文生領取，而附表一所示時地7次盜領存
    款行為時間與附表二所示時地2次盜領存款行為時間已相距1
    日餘，時間難認緊接，且行為方式不同，是附表二所示時地
    2次盜領存款行為，顯係被告丙○○為附表一所示時地7次盜
    領存款行為後另行起意為之，是公訴人上開認定，尚有未洽
    。被告丙○○就所為附表二所示盜領存款犯行，與已判決確
    定之廖文生有犯意聯絡及行為分擔，為共同正犯。
  (三)被告丙○○殺人、遺棄屍體及2次以不正方法由自動付款設
    備取得他人之物罪間，犯意均屬個別，行為態樣不同，應予
    分論併罰。
  (四)又被告甲○○前於96年間因妨害兵役案件，經臺灣宜蘭地方
    法院以96年度易字第626號判決判處有期徒刑3月確定，於97
    年5月19日易科罰金執行完畢，有本院被告全國前案紀錄表1
    份在卷可稽，其於有期徒刑執行完畢5年以內，故意再犯本
    件有期徒刑以上之罪，為累犯，應依刑法第47條第1項加重
    其刑，並依法先加後減之。
六、原審同此事實認定，依刑法第28條、第30條第1項前段、第2
    項、第271條第1項、第247條第1項、第339條之2第1項、第
    47條第1項、第51條第4款、第37條第1項，刑法施行法第1條
    之1第1項、第2項但書之規定，審酌被告二人之素行，被告
    丙○○因一時衝動出手將被害人勒斃，而將被害人勒斃後為
    掩飾犯行，復將被害人屍體遺棄，復盜取被害人之財物等手
    段，犯罪情節重大，迄今尚未與被害人家屬達成和解及犯後
    態度，公訴人求處被告無期徒刑，尚屬妥適；被告甲○○受
    丙○○所託引領至宜蘭山區遺棄被害人屍體之犯罪動機、手
    段、犯後矢口否認犯行等一切情狀，就被告丙○○殺人部分
    ，量處無期徒刑，並依法宣告褫奪公權終身，就被告遺棄屍
    體部分，量處有期徒刑壹年，就被告以不正方法由自動付款
    設備取得他人之物部分，分別量處有期徒刑5月、3月，並定
    應執行刑為無期徒刑，褫奪公權終身；就被告甲○○幫助遺
    棄屍體部分，量處有期徒刑10月。並以『公訴意旨另以：事
    實欄三部分，甲○○除犯幫助遺棄屍體外，另涉犯刑法第
    165條之湮滅刑事證據罪云云。惟按刑法第165條之湮滅刑事
    證據罪其構成要件，一須關係他人刑事被告案件之證據，二
    須偽造、變造、湮滅、隱匿或使用偽造變更證據之行為。惟
    應注意者，刑事被告案件，不以起訴後為限，其因告訴、告
    發、自首等開始偵查以後之案件皆是。故一經開始偵查即可
    為本案之刑事被告案件。是刑法第165條湮滅刑事證據罪，
    係以湮滅或隱匿關係他人刑事被告案件之證據為要件，其中
    所謂「刑事被告案件」，指因告訴、告發、自首等情形開始
    偵查以後之案件【參見最高法院24年度總會決議（三六）；
    最高法院75年度台上字第5108號判決參照】。查本件被告甲○○為事實欄三犯行時，被告丙○○之犯行尚未因告訴、告
    發、自首等開始偵查，是非屬刑法第165條湮滅刑事證據罪
    所規定「刑事被告案件」之要件，是被告甲○○所為自不得
    論以刑法第165條之湮滅刑事證據罪。此外，復查無其他證
    據證明被告甲○○確有公訴人所指湮滅刑事證據之犯行，本
    應為無罪之諭知，惟公訴人認此部分與前揭論罪科刑之幫助
    遺棄屍體部分有想像競合犯之裁判上一罪關係，爰不另為無
    罪之諭知』。其認事用法，核無違誤，量刑亦甚妥適。檢察
    官上訴意旨略以：被告甲○○就遺棄屍體部分既有認知，且
    親自帶頭引路，對於構成要件行為有意並使其發生，此部分
    顯然與被告丙○○具有犯意聯絡，且被告丙○○並在棄屍後
    ，旋即領出死者存款交付部分予被告甲○○，是被告丙○○
    、甲○○2人實係共同正犯無疑，因此原審判決就被告丙○○及甲○○此部分之事實認定及適用法律尚非無誤會，從而
    原審就被告2人之論罪及科刑尚非無斟酌餘地；又被告甲○○同一行為所涉刑法第165條湮滅他人刑事證據犯行部分，
    基於「確保刑事證據真實性」，應解釋為實質上業已發生之
    刑事案件均有適用，至於已否開始刑事追訴程序、是否繫屬
    於法院均非要件之所在才是，是原審判決就此部分法律適用
    似容非無斟酌空間。其次，死者父母即告訴人乙○○及林黃
    素琴具狀就被告丙○○及甲○○所涉罪行請求上訴略以：被
    告丙○○撥打電話與被害人林雅娟聯絡見面之同時，亦與被
    告甲○○電話聯繫，要被告甲○○至桃園向其拿取所積欠之
    車款新台幣2萬元，應係被告丙○○欲向林雅娟取得欠款後
    ，再還給被告甲○○，然被告丙○○在未見到林雅娟前，欲
    向被告甲○○要求延期給付車款，被告甲○○卻未離去，仍
    緊隨被告丙○○後來行程，實違背常理，究被告2人是否商
    議後續被告丙○○與林雅娟見面後，共謀不法強取林雅娟財
    物之行為？（此從被告丙○○殺害林雅娟後，提取林雅娟存
    款161,000元似可推知；再，被告丙○○表明要延期給付被
    告甲○○2萬元車款後，被告甲○○卻未離去，仍緊隨被告
    丙○○後來行程，被告甲○○並目擊林雅娟於約定南電公司
    外榕樹下，坐上被告丙○○座車之後一切所發生之情狀，且
    於被告丙○○將車輛停在桃園縣中壢市○○○路與長春五路
    之路邊與林雅娟談判時，將所駕駛搭載女友丁○○之自小客
    車，停在只距離被告丙○○車輛後約2、3車身處。被告丙○○在車上勒斃林雅娟後，乃下車對被告甲○○說「我勒了她
    ，她現在不動了」，顯見被告丙○○亦明知被告甲○○跟隨
    他行動，兩人並有所謀議，不然被告丙○○大可隱瞞殺害林
    雅娟之事實，獨自駕車離去，何必暴露自己之犯罪事實讓不
    相干之第三人知悉。而被告甲○○在受被告丙○○告知殺害
    林雅娟之事時，不但未積極打119請求救護車救援，或即刻
    將林雅娟送醫急救，足見被告丙○○及甲○○當時已知道林
    雅娟已死亡，又未報警處理，或勸被告丙○○自首，卻與被
    告丙○○共同至宜蘭山區遺棄屍體，因此被告甲○○共同遺
    棄屍體，罪證明確，甚而被告甲○○恐有與被告丙○○共謀
    殺人及盜取財物之嫌疑，原判決卻認為被告甲○○僅成立遺
    棄屍體之幫助犯，容有可議；被告丙○○犯後從未與被害人
    家屬商談和解，卸責狡辯，毫無悔過之意，依告訴人痛失愛
    女之悲痛，希能求處極刑，被告甲○○判刑過輕，告訴人難
    以接受，請從重量刑等語，此有告訴人聲明上訴狀在卷可參
    ，經核尚非顯無理由，而可與前開理由相互參照、補充，爰
    併補充作為上訴理由之一部等語。惟查，被告甲○○係前往
    桃園向丙○○收取債務，其與被害人林雅娟並無任何仇恨糾
    紛，且就被告丙○○殺人部分並未參與，僅為被告丙○○帶
    路至山區，未協助其搬運、棄置屍體，應構成遺棄屍體罪之
    幫助犯，檢察官認被告甲○○為共同正犯，尚有誤會。被害
    人家屬請求法院就被告丙○○殺人部分判處極刑，惟查被告
    丙○○與被害人林雅娟並無深仇大恨，因感情問題及債務問
    題發生爭吵，一時情緒失控犯下本案，然被告有正當職業，
    素行尚佳，應非窮凶惡極、冥頑不靈之徒；再參酌被告自警
    詢、偵審歷次訊問時對其所為均坦承不諱，且一再表明悔意
    ，並具狀稱願意將名下之不動產給予被害人家屬，以作為些
    許之賠償，並曾委託家人向被害人家屬道歉，難謂其無悔悟
    之情，本院綜核上情，認科以無期徒刑為適當。是檢察官此
    部分上訴，核無理由。被告丙○○遺棄屍體部分，原審斟酌
    被告犯罪之情狀後，量處有期徒刑壹年，尚無偏輕情事，檢
    察官上訴請求從重量刑，核亦無理由，應該駁回。被告丙○○就殺人部分上訴請求輕判，並主張盜領存款部分係接續犯
    應論以一罪，經核為無理由，應該駁回。檢察官就被告丙○○盜領存款部分，認原判決量刑過輕，經核為無理由，亦應
    駁回。檢察官就被告甲○○幫助遺棄屍體部分，認與被告丙○○應成立共同正犯，且同時觸犯湮滅證據罪，認原判決此
    部分判決不當，揆諸上開說明，檢察官此部分上訴，核無理
    由，應該駁回。被告甲○○上訴否認犯罪，指摘原判決此部
    分不當，核無理由，應該駁回。
據上論斷，應依刑事訴訟法第368條，判決如主文。
本案經檢察官楊秀琴到庭執行職務。
中    華    民    國    98    年     7    月    10    日
                  刑事第十二庭  審判長法  官  蔡永昌
                                      法  官  蔡新毅
                                      法  官  陳榮和
以上正本證明與原本無異。
詐欺部分不得上訴，其餘部分如不服本判決，應於收受送達後10
日內向本院提出上訴書狀，其未敘述上訴之理由者並得於提起上
訴後10日內向本院補提理由書（均須按他造當事人之人數附繕本
）「切勿逕送上級法院」。
                                      書記官   林吟玲
中    華    民    國    98    年    7     月    10    日
附錄：本案論罪科刑法條全文
刑法第271條
殺人者，處死刑、無期徒刑或10年以上有期徒刑。
刑法第247條
損壞、遺棄、污辱或盜取屍體者，處6月以上5年以下有期徒刑。
刑法第339條之2
意圖為自己或第三人不法之所有，以不正方法由自動付款設備取
得他人之物者，處3年以下有期徒刑、拘役或1萬元以下罰金。
附表一：
┌──┬─────┬──────┬──────┬────┬───┐
│編號│時間      │地點        │  帳   號   │提領金額│行為人│
├──┼─────┼──────┼──────┼────┼───┤
│ 1  │97年9月15 │宜蘭市○○路│蘆竹錦興郵局│9,000元 │丙○○│
│    │日4時55分 │2段275號宜蘭│帳號000000-0│        │      │
│    │24秒      │市○○路郵局│000000-0    │        │      │
├──┼─────┼──────┼──────┼────┼───┤
│ 2  │97年9月15 │宜蘭市○○路│蘆竹錦興郵局│60,000元│丙○○│
│    │日4時56分 │2段275號宜蘭│帳號        │        │      │
│    │55秒      │市○○路郵局│000000-0    │        │      │
│    │          │            │000000-0    │        │      │
├──┼─────┼──────┼──────┼────┼───┤
│ 3  │97年9月15 │宜蘭市○○路│蘆竹錦興郵局│30,000元│丙○○│
│    │日4時59分 │2段275號宜蘭│帳號        │        │      │
│    │01秒      │市○○路郵局│000000-0    │        │      │
│    │          │            │000000-0    │        │      │
├──┼─────┼──────┼──────┼────┼───┤
│ 4  │97年9月15 │宜蘭市○○路│中國信託南崁│5,000元 │丙○○│
│    │日4時51分 │2段275號宜蘭│分行帳號5105│        │      │
│    │          │市○○路郵局│00000000    │        │      │
├──┼─────┼──────┼──────┼────┼───┤
│ 5  │97年9月15 │宜蘭市○○街│復華銀行南崁│20,000元│丙○○│
│    │日4時33分 │2-1 號宜蘭市│分行帳號0340│        │      │
│    │20秒      │西後街郵局  │000000000   │        │      │
├──┼─────┼──────┼──────┼────┼───┤
│ 6  │97年9月15 │宜蘭市○○街│復華銀行南崁│11,000元│丙○○│
│    │日4時34分 │2-1 號宜蘭市│分行帳號0340│        │      │
│    │30秒      │西後街郵局  │000000000   │        │      │
├──┼─────┼──────┼──────┼────┼───┤
│ 7  │97年9月15 │宜蘭市○○街│土地銀行南崁│5,000元 │丙○○│
│    │日4時38分 │2-1 號宜蘭市│分行帳號0960│        │      │
│    │53秒      │西後街郵局  │00000000    │        │      │
└──┴─────┴──────┴──────┴────┴───┘
附表二：
┌──┬─────┬──────┬──────┬────┬───┐
│編號│時間      │地點        │   帳   號  │提領金額│行為人│
├──┼─────┼──────┼──────┼────┼───┤
│ 1  │97年9月17 │台北縣新店市│蘆竹錦興郵局│20,000元│丙○○│
│    │日23時57分│北新路3 段98│000000-0    │        │、廖文│
│    │17秒      │號遠東商業銀│000000-0    │        │生    │
│    │          │行新店分行  │            │        │      │
├──┼─────┼──────┼──────┼────┼───┤
│ 2  │97年9月18 │台北縣新店市│蘆竹錦興郵局│1,000元 │丙○○│
│    │日0時16分 │中正路533 號│000000-0    │        │、廖文│
│    │12秒      │台新商業銀行│000000-0    │        │生    │
│    │          │秀朗簡易型分│            │        │      │
│    │          │行          │            │        │      │
└──┴─────┴──────┴──────┴────┴───┘


司法院資訊處製作；財團法人民間司法改革基金會備份。
